臺灣臺北地方法院刑事判決　　　　　　　 94年度易字第318號
公　訴　人　臺灣臺北地方法院檢察署檢察官
被　　　告　甲○○
上列被告因妨害自由案件，經檢察官提起公訴（93年度調偵字第
407 號），本院判決如下：
    主  文
甲○○連續以加害生命、身體之事，恐嚇他人，致生危害於安全
，處有期徒刑肆月，如易科罰金，以參佰元折算壹日，緩刑貳年
。
    事  實
一、甲○○與丙○○為同性戀女友關係，自民國八十五年間起即
    先後同居於臺南、臺中、臺北市○○區○○路、臺北市○○
    區○○街一六０巷廿一弄十八號一樓等甲○○住處，然於九
    十一年六月中旬某日起至九十二年二月間某日止，因丙○○
    有意分手求去，甲○○即基於以加害生命、身體之事恐嚇他
    人之概括犯意，在臺北市○○區○○街一六０巷廿一弄十八
    號一樓兩人同居住處內，先後多次對丙○○嚇稱：如果丙○○執意分手，將會對丙○○及其母親、家人不利，伊前任女
    友與伊分手後，伊曾找人開車去撞伊前任女友之姊夫等語，
    致丙○○心生畏懼，致生危害於安全；嗣於九十二年二月廿
    一日，丙○○離開上開同居住處後不告而別（實則躲藏於其
    大姊丁○○之住處內），甲○○因多方尋覓丙○○未果，懷
    疑丙○○之二姊戊○○藏匿丙○○，即基於前開概括犯意，
    於九十二年二月下旬某日，連續以電話對在臺北市○○路○
    段卅二號七樓「宜利運通股份有限公司」任職上班之丙○○
    二姊戊○○嚇稱：如不把丙○○交出來，將會對戊○○及其
    母親不利等語多次，致戊○○心生畏懼，致生危害於安全。
二、案經丙○○訴由臺北市政府警察局萬華分局移送臺灣臺北地
    方法院檢察署檢察官偵查起訴。
    理  由
一、查證人丙○○、戊○○、丁○○於警詢、偵訊時之證言，業
    經被告以傳聞證據為由，爭執其證據能力（見本院九十四年
    五月廿六日準備程序筆錄），且本院業已傳訊上開證人到庭
    ，渠等於本院訊問時所為之證述，經核與警詢、偵訊時之證
    述內容相符，是依刑事訴訟法第一百五十九條之二、一百五
    十九條之三規定之反面解釋，本院自應以證人丙○○、戊○○、丁○○於本院訊問時所為之證言為審判之依據；然證人
    戊○○、丁○○於本院訊問時，就證人丙○○遭被告甲○○
    恐嚇部分所為之證述，另證人庚○○於本院訊問時，就證人
    戊○○遭被告甲○○恐嚇部分所為之證述，其中均有並非親
    身見聞，而係聽聞證人丙○○、戊○○事後轉述內容後所為
    之陳述，此部分之證言，厥亦為傳聞證據之一種，然為發現
    真實起見，兼及保障人權之考量，考量恐嚇危害安全罪往往
    除被害者外並無其他目擊證人可資傳訊，是其他聽聞被害者
    事後轉述被害經過之證人，於經由隔離、交互詰問之方式保
    障被告之防禦權後，倘此等證人所為陳述，經證明具有可信
    之之特別情況時，自宜類推適用刑事訴訟法第一百五十九條
    之三規定，以之作為傳聞證據排除法則之例外，而取得證據
    能力，查本件證人戊○○、丁○○於本院訊問時，就證人丙○○遭被告甲○○恐嚇部分所為之證述，另證人庚○○於本
    院訊問時，就證人戊○○遭被告甲○○恐嚇部分所為之證述
    ，經本院踐行隔離、交互詰問後，所為證言均與證人丙○○
    、戊○○證述自身遭恐嚇之情節相符，且參酌其他間接證據
    ，堪認渠等之陳述乃證明犯罪事實存否所必要、且具有可信
    之特別情況（此部分詳見後述），自應認具有證據能力。
二、訊據被告固不諱言其與丙○○為同性戀女友關係，自八十五
    年間起即先後同居於臺南、臺中、臺北市○○區○○路、臺
    北市○○區○○街一六０巷廿一弄十八號一樓等被告先後之
    住處，於九十二年二月廿一日，丙○○離開上開同居住處後
    不告而別，其多方尋覓丙○○未果後，曾以電話聯絡在臺北
    市○○路○段卅二號七樓「宜利運通股份有限公司」任職上
    班之丙○○二姐戊○○之情，惟矢口否認有何連續恐嚇丙○○、戊○○之情，辯稱：與丙○○始終感情和睦，從未與丙○○商談過分手之事，自無因此而恐嚇丙○○之情，又雖有
    於九十二年二月廿一日丙○○失蹤後與戊○○電話聯絡，但
    是僅係告知戊○○有關丙○○失蹤之事，要求戊○○報警，
    亦無以事實欄所示言語恐嚇戊○○云云。然查：
    (一)按告訴人之告訴，係以使被告受刑事訴追為目的，是其陳
      述是否與事實相符，固仍應調查其他證據以資審認，然證
      明告訴人指訴與事實相符之證據，並不以直接證據為限，
      若間接證據，已足供佐證告訴人之指訴為真實，亦非不得
      以之與告訴人之指訴，相互印證，併採為判決之基礎，最
      高法院九十三年度台上字第四六三二號判決意旨可資參照
      。經查，右揭犯罪事實，業據證人丙○○、戊○○分別證
      述明確，證人丙○○證稱：「我媽媽常生病，我出外工作
      ，長期她一個人在家，被告說她清楚我母親的行徑，若我
      萬一走的話，她會做什麼樣的事情，她不能保證，她講這
      樣的內容有很多次，她另外常常說她之前有交一個女朋友
      ，後來她們分手之後，她叫別人去撞她前任女友的姊夫，
      她姊夫現在腳一拐一拐的，我的哥哥已經結婚了，也有小
      孩子，所以我會害怕。」等語（見本院九十四年六月卅日
      審判筆錄），證人戊○○證稱：「（九十二年二月廿一日
      以後，甲○○有無再打電話給妳？）有打我公司電話及手
      機。（通話內容為何？）一開始是問我妹妹行蹤，一個星
      期後，她問我是否把我妹妹藏起來，接下來，她打我公司
      電話及手機，說若我不把我妹妹交出來，我母親在家裡，
      叫她要小心，她不保證會發生什麼事情。（妳聽到這樣的
      通話內容，有何感受？）我很害怕。（到底甲○○是否有
      恐嚇妳？）有，甲○○說妳自己小心一點。」等語（同上
      審判筆錄），且就其中證人丙○○遭被告以如事實欄所示
      言語恐嚇一節，證人即丙○○之大姊丁○○亦證稱：「在
      九十一年農曆過年，我們全家有聚會，在往聚會路途中，
      每三十秒至一分鐘我妹妹手機就響，我妹妹掛掉又接，被
      告一直叫他回去，時間持續了五至十分鐘，我問我妹妹：
      被告是否恐嚇你叫你不要回家，我妹表情黯淡，感覺很害
      怕，什麼都不敢說，之後我大妹戊○○積極要我想辦理讓
      丙○○回家，還去甲○○家中找他，要把他帶回來，甲○○打電話給我，印象中是九十一年底的事情，電話陸陸續
      續的打了幾次給我，通話內容是說我要我妹妹回家養病，
      被告就說你試試看，我不會用他的用語，意思是說若我不
      計後果，讓我妹妹回家的話，後果自行承擔。」「九十一
      年間丙○○有在公司上班，他利用公司電話打給我，我們
      有細談這個問題，丙○○說甲○○不讓他回家，且說他的
      存摺、印章、相關證件都被甲○○收起來，若他回家的話
      ，可能會害到我，他說因為甲○○前女友要離開他的時候
      ，甲○○有找別人去報復，找人開車去撞帶走他前女友的
      人，若我今日我強行帶我妹妹走，甲○○知道我們家的位
      置，甲○○可能會對我們家不利。」等語，證人戊○○亦
      證稱：「（九十一年至九十二年二月間時你是否知道甲○○與丙○○感情狀況如何？）感情不好，因為我妹妹本身
      在工作，在那一陣子有向我借錢，我有問他原因，他說他
      缺錢，但沒有說什麼原因，我就要求他回家住，在九十一
      年底時，我親自到甲○○家中接我妹妹，因我與丙○○講
      好要接丙○○回家，但是沒有辦法接回去，我當時在甲○○家門口一直等，但等不到人，等到晚上十二點左右才回
      去。被告與丙○○常常會吵架，這是我妹妹在電話中告訴
      我的，我問他為何不跟我回家，他在電話中就一直哭。我
      認為他們感情不好是在九十一年六月至九十二年二月之後
      ，丙○○在我朋友公司上班，我要約我妹妹逛街，他一定
      會問甲○○，他說甲○○不肯，他就回去了。」「（丙○○有無曾經告訴過你他有被被告恐嚇的事情？）有。時間
      不確定，丙○○是用打電話跟我說，說他要回家，但甲○○不讓他回家，若他要回家的話，他會對我們家人不利。
      」等語（見本院九十四年六月卅日審判筆錄），且證人丙○○、丁○○、戊○○就丁○○、戊○○各曾於九十一年
      底至九十二年初某日前往臺北市○○區○○街一六０巷廿
      一弄十八號一樓被告與丙○○兩人同居住處探視丙○○一
      次之事，所述細節均相符合，況被告每日均固定接送丙○○，業據被告、證人丙○○分別供、證述明確，證人丙○○於九十二年二月廿一日竟以提前下班，並於翌（二十二
      ）日即離職之方式不告而別、逃避被告追查，亦據證人丙○○證述明確，復有卷附臺灣麥克賽爾股份有限公司證明
      書一紙可稽，衡之被告與丙○○相處同居已達七年之久，
      倘如非被告、丙○○先前已感情不睦，丙○○當無以如此
      激烈方式逃避被告之理，是被告辯稱與丙○○始終感情和
      睦，從未與丙○○商談過分手之事云云，顯無足採，是被
      告確有對丙○○以如事實欄所示言語恐嚇之情，已堪認定
      。另證人戊○○遭受被告以事實欄所示言語恐嚇之情，本
      院訊之證人庚○○亦證稱：「（在九十二年間你有無聽過
      戊○○跟你提及過他被恐嚇的事情？）有。是在九十二年
      間，幾月我忘記了，我有聽到他講電話很大聲，我是以我
      立場去詢問何情形，當時他好像是在吵架，我聽到內容記
      不是很清楚，我去關心後，他說因為他妹妹的事情，有人
      打電話來恐嚇他。（你有聽過講電話很大聲而且他反應有
      被恐嚇的情形幾次？）比較有記憶的是一次。以他平常個
      性而言，他從不曾這麼大聲跟人說話，我是詢問之後，才
      知道這樣的情形。」等語（見本院九十四年七月十四日審
      判筆錄），核對證人戊○○前開證詞，堪認證人庚○○所
      聽聞者，即為戊○○與被告就丙○○不告而別之事發生爭
      吵之情，證人戊○○於與被告結束通話爭吵後，旋即告知
      證人庚○○遭受恐嚇之事，是證人庚○○之上開證詞自堪
      認有可信之特別情況，而足佐證證人戊○○之指訴為真實
      ，是被告確有以事實欄所示言語恐嚇戊○○之情，亦堪認
      定。參酌被告雖與丙○○、戊○○均為女性，然被告對於
      丙○○、戊○○之生活情況瞭若指掌，又因與丙○○分手
      之事陷於情緒困擾而不理性之境地，是被告上開恐嚇言語
      ，自足以使丙○○、戊○○心生畏懼，而生危害於安全。
    (二)至證人乙○○（被告之母）、己○○（被告鄰居）、陳正
      風（被告鄰居）雖於本院訊問及偵訊中均證稱被告與丙○○關係良好、相處和睦，證人乙○○更證稱被告於丙○○
      不告而別後打電話給戊○○僅係確認丙○○是否平安等語
      ，然核證人乙○○、己○○、陳正風均非能隨時觀察被告
      及丙○○相處情形之人，是渠等縱證稱被告與丙○○關係
      良好、相處和睦之情，亦不過係片斷敘述，難窺全貌，無
      從執為被告有利之論據，另被告先前撥打電話與戊○○時
      ，一開始確僅係詢問戊○○丙○○之行蹤，嗣後始出現恐
      嚇言詞等情，業據證人戊○○證述明確（見本院見本院九
      十四年六月卅日審判筆錄），是證人乙○○此部分之證言
      ，亦無從為被告有利之論據；被告另提出其指為證人丙○○撰寫與伊之情書三紙，然此等情書所撰寫之日期均早在
      八十八年、九十年間，所載內容縱令屬實，亦無從執為被
      告不可能於九十一年六月中旬至九十二年二月間恐嚇丙○○之論據；又被告另提出案外人呂惠芳之聲明書，內載被
      告從未恐嚇或唆使他人撞傷呂惠芳之姊夫等語，然被告是
      否確曾恐嚇或唆使他人撞傷呂惠芳之姊夫，核與被告是否
      以此事恐嚇丙○○無涉，易言之，縱令被告以虛構之內容
      恐嚇丙○○，亦無解於恐嚇犯行之成立，是上開證據，自
      亦不得作為有利於被告之論據。
    (三)綜上所述，本件事證明確，被告犯行堪以認定，應依法論
      科。
三、核被告所為，係犯刑法第三百零五條以加害生命、身體之事
    恐嚇他人致生危害於安全罪，被告多次恐嚇犯行，時間緊接
    、方法相近、觸犯構成犯罪要件相同之罪名，顯係基於概括
    犯意，應依連續犯之規定論以一罪，並加重其刑。爰審酌被
    告與告訴人係同性戀同居女友關係、被告因不捨告訴人丙○○與之分手、一時情緒失控失慮而為本件恐嚇犯行，其犯罪
    之目的、動機、所受刺激、犯罪所生危害、嗣後否認犯行、
    其犯後態度等一切情狀，量處如主文所示之刑，並諭知易科
    罰金之折算標準，查被告前未曾受有期徒刑以上刑之宣告，
    有臺灣高等法院被告前案紀錄表一紙在卷可稽，茲斟酌被告
    犯罪之動機、所受刺激，認經此起訴審判，當知所警惕，信
    無再犯之虞，本院認所宣告之刑以暫不執行為適當，並諭知
    緩刑二年，以啟自新。
據上論斷，應依刑事訴訟法第二百九十九條第一項前段，刑法第
五十六條、第三百零五條、第四十一條第一項前段、第七十四條
第一款，罰金罰鍰提高標準條例第一條前段、第二條，判決如主
文。
本案經檢察官許祥珍到庭執行職務
中　　華　　民　　國　　94　　年　　7 　　月　　21　　日
　　　　　　　　　刑事第十二庭  審判長法　官　李英豪
                                      法  官  曾正龍
                                      法  官  張永宏
以上正本證明與原本無異。
如不服本判決，應於判決送達後10日內，向本院提出上訴狀。
　　　　　　　　　　　　　　　　      書記官　楊灥
中　　華　　民　　國　　94　　年　　7 　　月　　21　　日
附錄本件論罪科刑法條全文
中華民國刑法第305條
以加害生命、身體、自由、名譽、財產之事，恐嚇他人致生危害
於安全者，處二年以下有期徒刑、拘役或三百元以下罰金。
